【裁判字號】    88,訴,1592
【裁判日期】    890111
【裁判案由】    毒品危害防制條例
【裁判全文】
臺灣臺北地方法院刑事判決                        八十八年度訴字第一五九二號
    公  訴  人  臺灣臺北地方法院檢察署檢察官
    被      告  庚○○
                甲○○
    共      同
    指定辯護人  乙○
右列被告等因毒品危害防制條例案件，經檢察官提起公訴（八十八年度偵字第三四四
九號），乙○判決如左：
    主  文
庚○○、甲○○均無罪。
    理  由
一、公訴意旨略以：被告庚○○與被告甲○○係男女朋友，二人基於意圖營利之概括
    犯意，自民國（下同）八十七年十二月間起至八十八年一月二十六日止，以每包
    新臺幣（下同）三千元之代價，在臺北縣土城市及臺北市大安區等處所，非法販
    賣安非他命予丙○○（另案強制戒治中）吸用，嗣於八十八年一月二十六日凌晨
    五時許，在臺北市○○路與南海路口，持有安非他命欲販售予丙○○為警查獲，
    並循線在臺北市○○路○段六○○號前扣得安非他命一包（淨重○．七公克）及
    分裝袋二個，因認被告庚○○、甲○○共同涉犯毒品危害防制條例第四條第二項
    販賣第二級毒品罪嫌云云。
二、按犯罪事實應依證據認定之，無證據不得推定其犯罪事實；又不能證明被告犯罪
    者，應諭知無罪之判決，刑事訴訟法第一百五十四條、第三百零一條第一項分別
    定有明文。又事實之認定，應憑證據，如未能發現相當證據，或證據不足以證明
    ，自不能以推測或擬制之方法，以為裁判基礎；認定犯罪事實所憑之證據，雖不
    以直接證據為限，間接證據亦包括在內；然而無論直接或間接證據，其為訴訟上
    之證明，須於通常一般之人均不致有所懷疑，而得確信其為真實之程度者，始得
    據為有罪之認定。最高法院四十年臺上字第八六號、七十六年度臺上字第四九八
    六號著有判例可資參照。
三、本件公訴人認被告庚○○、甲○○涉犯前揭犯行，無非係以證人丙○○警訊中之
    證述，及扣案證物安非他命、分裝袋為其主要論據。訊據被告庚○○、甲○○則
    堅詞否認有何販賣第二級毒品安非他命之犯行，均辯稱伊等二人未販賣安非他命
    予丙○○，為警逮捕當日係丙○○稱要與甲○○談論賠償行動電話一事，渠等為
    防丙○○使詐，乃與丙○○相約在警局附近碰面等語。經查：
    （一）扣案之安非他命及分裝袋二個，均為丙○○所有於八十八年一月二十六日
          凌晨四時許，為警在臺北市○○區○○路二段六○○號查獲一情，業據證
          人丙○○於警訊時證稱：「我今（二十六）日四時許在北市○○區○○路
          二段六○○號前，當場經警查獲，其所有皮包（帶）黑色內有二小包安非
          他命為○‧七公克（毛重）○‧四公克（毛重）；○‧五公克（淨重）○
          ‧二公克（淨重共毛重一‧一公克，淨重○‧七公克）及分裝袋（殘渣）
          二個及玻璃管（吸食器）乙個」、「安非他命、吸食器（玻璃管）、分裝
          袋二個均為我所有。在我隨身攜帶之皮包內查獲的」（見偵查卷第四頁反
          面）等語，及證人即現場處理警員丁○○於乙○調查時證以：「（問：查
          獲時在被告身上有無查到違禁物？）沒有」（見乙○八十八年十二月九日
          訊問筆錄）等語綦詳。公訴人認被告二人於八十八年一月二十六日凌晨五
          時許，在臺北市○○路與南海路口，因持有安非他命欲販售予丙○○為警
          查獲逮捕，並循線在臺北市○○路○段六○○號前扣得安非他命一包（淨
          重○．七公克）及分裝袋二個一節，經核與事實全然未合，公訴人指陳此
          節應係誤會。
    （二）按施用毒品之人，供出毒品之來源，因而破獲者，依肅清煙毒條例第十一
          條之規定，得減輕其刑。因其與販賣毒品之人無共犯關係，且所供非全然
          不利於自己，為擔保其陳述之真實性，自應有足以令人確信其陳述為真實
          之證據，始可採為認定之依據。又麻醉藥品管理條例第十三條之三規定，
          犯第十三條之一第二項各款之罪，供出麻醉藥品來源因而破獲者，得減輕
          其刑。已經第一審判處非法吸用麻醉藥品罪刑確定之蔡嘉憶於警訊及第一
          審偵審中，雖供述吸用之安非他命係向上訴人購買，然該項供述，依上開
          規定，係屬有利己之供述，且原審亦未調查其他必要之證據，以察其供述
          是否與事實相符，則能否專憑此項供述為上訴人有販賣安非他命事實之認
          定，饒有研究餘地。有最高法院八十四年度台覆字第一七四號、八十六年
          度臺上字第三六七五號判決意旨可資參照。再按，毒品危害防制條例於八
          十七年五月二十日經總統以華總（一）義字第八七○○○九九八六○號公
          布，並於同年月二十二日生效。其中毒品危害防制條例第十七條規定犯同
          條例第十條、第十一條第二項之罪，供出毒品來源，因而破獲者，得減輕
          其刑。本件證人丙○○因施用及持有第二級毒品安非他命，為警查獲後旋
          即供出被告二人為其安非他命來源之上手，並帶領警員以交易為餌誘出被
          告等一節，已據其迭於警訊陳述在卷，於乙○調查時復供稱：「我為了協
          助調查，警察要我打電話假裝要買」等語（見乙○八十八年十一月十八日
          訊問筆錄），核與現場查獲之警員丁○○、己○○、戊○○於乙○調查時
          證述之情節相符，衡情丙○○為求減輕刑責，而編造虛設取得安非他命之
          來源，要非無可能，揆諸前開判決意旨，自應綜合證人之前後證詞，並審
          認其他相關卷證資料，以資判斷其證詞是否真實。
    （三）查證人丙○○就向被告二人購買安非他命之次數、價錢及買賣之經過情形
          ，先於警局初訊時證稱：「（問：警方所查獲安非他命向何人購買？時間
          在那時候？地點在那裏？有無吸食？購買金額多少？）我係向加菲購買，
          於八十七年十二月間（月底）左右，北縣土城市○○○○○路口附近。有
          吸食安非他命。為三千元，為一‧一公克安非他命」、「第一次三千元，
          第二次準備購買一萬元」（見偵查卷第四頁反面、第五頁正面）云云，警
          局複訊時稱以：「我是向甲○○、庚○○等人購買。我曾於八十七年十二
          月底間向甲○○、庚○○在北縣土城市○○路與裕民路口購買，以三千元
          價格買一、一公克安非他命」、「（問：你於二十六日何時與甲○○、劉
          詩吉聯繫？又如何帶同警方查獲販毒之甲○○、庚○○？你與甲○○、劉
          詩吉交易時，說了些什麼話？）我平時以大哥大0000000000連
          絡甲○○、庚○○的大哥大0000000000，以購買先後兩次安非
          他命，一次為十二月底在北縣土城市○○路與裕民路口以三千元成交，另
          一次為今（二十六）日四時後，以帶領警方先後在（二十六）日四時後，
          我以大哥大0000000000連絡甲○○、庚○○要調安非他命，並
          出以一萬元之代價向甲○○、庚○○購買安非他命，直至南海路與南昌路
          口經警查獲到案。我以我朋友要以一萬元購買安非他命，我問了甲○○、
          庚○○可買多少公克，甲○○、庚○○等人回答可買淨重七公克」、「方
          秀卿、庚○○是男女朋友。是甲○○、庚○○一起拿錢及拿貨，且雙方商
          量後才與我交易的」、「庚○○每次均載貨與甲○○一起出來向我售毒並
          拿錢」（見偵查卷第七頁反面）云云在卷；惟於乙○調查時則稱：「（問
          ：買過幾次？時間地點？金額？數量？如何連絡？）二次，第一次在土城
          中央路、裕民路口，時間忘了，向『加菲』買，另一個男被告（指庚○○
          ）開車載他來，我付三千元，買一個，就是一克的意思，我是打『加菲』
          的行動電話，有時都是庚○○接的，我說我要找『加菲』要買東西。第二
          次也是在那裏，也是買三千元，不記得時間了，也是買一個，真正交易成
          功的次數是二次」（見乙○八十八年十一月十八日訊問筆錄）云云。證人
          丙○○上開就買賣安非他命之次數、價錢及經過情形，其前後證詞反覆，
          出入甚多，陳述是否真實，已有疑問。再者，經乙○於調查時訊之以第一
          次向被告甲○○購買安非他命之始末，證人丙○○所證：「（問：為何會
          向被告方買安非他命？）因有一次去我朋友那裡，『加菲』拿了安非他命
          說他要現金便宜賣我們，我們因沒有地方買就買了」（見乙○八十八年十
          一月十八日訊問筆錄）云云，核與前開係其主動以行動電話連絡被告方秀
          卿議妥交易條件後，始由被告庚○○載送甲○○攜帶安非他命至臺北縣土
          城市○○路、裕民路口與之交易，且庚○○每次均與甲○○同來之情節，
          復有矛盾。按以丙○○所稱與被告二人交易安非他命之次數，既僅一、二
          次，衡情丙○○就交易之次數、地點、條件、連絡方式，及主動或被動之
          購買情節等，當應記憶鮮明，倘係實情，應無如此前後不一之理。又證人
          丙○○於警訊時已供稱：警方所查獲之安非他命均係向甲○○、庚○○購
          得（見偵查卷第七頁正面）云云，則扣案之安非他命當係於八十七年十二
          月間向被告二人購得無訛，然查證人丙○○於乙○調查時卻證稱：係警察
          查獲前一天（即八十七年一月二十五日）購買的（見乙○八十八年十一月
          十八日訊問筆錄）云云，前後證詞對照以觀，其瑕疵不言可喻。所證前述
          各節，實難憑採。
    （四）被告二人辯稱渠等與丙○○間因遺失行動電話一事，彼此心結未解，與吳
          君惠相約係為甲○○之行動電話一事，亦據證人丙○○於乙○調查時證述
          ：「（問：有無仇隙？）在這件事之前，阿吉一直說我拿他的行動電話，
          而且我知道他的行動電話掉在我朋友那裏，我還打電話通知他」（見乙○
          八十八年十一月十八日訊問筆錄）等語無訛。佐以距被告二人與丙○○約
          定之交易地點莒光路旁約二、三十公尺遠處，有一莒光派出所，為警查獲
          之南昌路及南海路口，步行約一分鐘許之處，復有南昌派出所一情，已據
          證人即現場處理警員丁○○於乙○調查中結證屬實。按販賣安非他命法定
          最高本刑為無期徒刑，常情而論，被告倘有販賣安非他命之意圖，擇利於
          隱蔽、人跡罕至、便利脫逃之地點猶恐不及，當無反以車水馬龍、人潮洶
          湧之十字路口，作為毒品交易場所之理，遑論該地點與警局復是如此密接
          。被告二人辯稱係為與丙○○商討行動電話一事，始依約前往一節，衡情
          應非虛妄。參以為警查獲被告二人之際，既未在被告身上或車上查獲絲毫
          安非他命，且未扣得任何與販賣安非他命有關之器具，自難僅以被告二人
          與丙○○約定之碰面地點，屢經更易，遂臆測被告等此舉乃係出於販賣安
          非他命犯意下之所為。
四、綜上所述，證人丙○○所證各節既有如前瑕疵，且查無何其他證據足供擔保其證
    言之真實性，扣案安非他命及分裝袋又均屬丙○○所有，自難遽以推論被告等確
    涉有公訴人所指販賣安非他命犯行。此外，復查無其他積極證據足證被告二人所
    涉販賣安非他命犯行，不能證明被告犯罪，依法應為被告無罪之諭知。
據上論斷，應依刑事訴訟法第三百零一條第一項，判決如主文。
本案經檢察官許永欽到庭執行職務
中    華    民    國      八十九        年      一      月      十一    日
                                        臺灣臺北地方法院刑事第六庭
                                            法  官  吳  秋  宏
右正本證明與原本無異。
如不服本判決，應於判決送達後十日內，向乙○提出上訴狀。
                                            書記官  孫  佩  琳
中    華    民    國      八十九        年      一      月      十三    日


司法院資訊處製作；財團法人民間司法改革基金會備份。
